【裁判字號】    98,事聲,73
【裁判日期】    980828
【裁判案由】    聲明異議
【裁判全文】
臺灣板橋地方法院民事裁定              98年度事聲字第73號
異  議  人  丙○○
            乙○○
代  理  人  李弘仁律師
上列異議人與債務人丁○○間返還房屋強制執行事件，對於民國
98年5 月18日本院民事執行處司法事務官所為97年度執字第9659
6 號裁定提出異議，本院裁定如下：
    主  文
原裁定廢棄。
    理  由
一、按強制執行事件，由法官或司法事務官命書記官督同執達員
    辦理之。本法所規定由法官辦理之事項，除拘提、管收外，
    均得由司法事務官辦理之。強制執行法第3 條及法院組織法
    第17條之2 第1 項第2 款分別定有明文。又當事人或利害關
    係人，對於執行法院強制執行之命令，或對於執行法官、書
    記官、執達員實施強制執行之方法，強制執行時應遵守之程
    序，或其他侵害利益之情事，得於強制執行程序終結前，為
    聲請或聲明異議；前項聲請或聲明異議，由執行法院裁定之
    。亦為強制執行法第12條第1 項、第2 項所明定。故司法事
    務官於強制執行程序中就當事人或利害關係人依第12條所為
    之聲請或聲明異議，自得立於執行法院之地位先為准駁之裁
    定（處分）。次按司法事務官處理事件所為之處分，與法院
    所為者有同一之效力。當事人對於司法事務官處理事件所為
    之終局處分，得於處分送達後10日之不變期間內，以書狀向
    司法事務官提出異議。司法事務官認前項異議有理由時，應
    另為適當之處分；認異議為無理由者，應送請法院裁定之。
    法院認第一項之異議為有理由時，應為適當之裁定；認異議
    為無理由者，應以裁定駁回之。民事訴訟法第240 之3 條及
    第240 之4 條亦分別定有明文。本件異議人就本院民事執行
    處司法事務官於民國98年5 月18日以97年度執字第96596 號
    強制執行事件裁定駁回其聲請強制執行之終局處分，聲明不
    服提起異議，是本院自應依法就民事執行處司法事務官所為
    之裁定，審究聲明異議人之異議有無理由，合先敘明。
二、本件異議意旨略以：緣異議人係本於租賃物返還請求權聲請
    對債務人丁○○即承租人為強制執行，嗣因第三人甲○○於
    執行程序中主張有權占有，企圖阻撓本案之執行，異議人迫
    於無奈乃對第三人甲○○提起返還房屋等訴訟，並經本院以
    98年度訴字第736 號事件受理在案。然第三人甲○○於前揭
    訴訟審理中自承係債務人丁○○之受僱人，僅為執行標的之
    占有輔助人，依法本案執行之效力應及之，第三人甲○○自
    不得排除執行，原裁定顯有違誤。為此，求為廢棄原裁定等
    語。
三、按執行名義係命債務人交出不動產而不交出者，執行法院得
    解除債務人之占有，使歸債權人占有，又債務人應交出之不
    動產，現為債務人占有或於查封後為第三人占有者，執行法
    院應解除其占有，點交於買受人或承受人，強制執行法第12
    4 條第1 項、第99條第1 項分別定有明文。是強制執行之當
    事人，依執行名義之記載定之；又執行名義係命債務人交出
    不動產而不交出者，執行法院得解除「債務人之占有」，使
    歸債權人占有。所謂「債務人占有」，係指執行標的物現為
    債務人或為債務人之受僱人、學徒或與債務人共同生活而同
    居一家之人占有之情形，如依執行名義應交付之不動產，債
    務人並未占有或為非執行名義效力所及之第三人占有者，即
    無從執行。
四、經查，執行法院係依據第三人甲○○於98年2 月6 日履勘現
    場時之陳稱：「伊係於96年12月10日債務人丁○○向債權人
    丙○○、乙○○承租後，再向債務人承租，租期與債權人與
    債務人締約之期限相同」等語，及於98年2 月27日向本院具
    狀陳報伊早於89年3 月31日及95年1 月26日即已合法占有執
    行標的至今，並提出撞球工坊商行及學苑休閒館之「營利事
    業登記證」、「公共意外責任保險單」及「建築物防火避難
    設施與設備檢查申報結果通知書」等相關資料供參，而認定
    執行標的確係由第三人甲○○占有且實力支配，異議人所持
    對於債務人丁○○之執行名義，其執行力應不及於第三人甲
    ○○，且異議人又未提出對第三人甲○○之執行名義，執行
    法院即無對第三人甲○○執行強制遷出之權能為由，而駁回
    異議人強制執行之聲請等情，業據本院依職權調閱本院97年
    度執字第96596 號返還房屋強制執行案卷查明屬實，原裁定
    固非無據。然異議人於98年3 月2 日向第三人甲○○提起返
    還房屋訴訟，經本院以98年度訴字第736 號返還房屋等事件
    受理在案，而於該案審理過程中，第三人甲○○雖未於言詞
    辯論期日到場，惟據其訴訟代理人於98年5 月13日行言詞辯
    論時自承「被告甲○○是受僱於撞球學院的股東」；復於98
    年5 月25日民事答辯狀內陳稱：『被告甲○○雖為「撞球學
    苑」之登記負責人，然事實上係受僱於「撞球學苑」之股東
    李信孝、吳志強及丁○○，性質上僅為民法第942 條規定為
    該股東占有系爭房屋之占有輔助人爾。‧‧』等事實，亦據
    調取本院98年度訴字第736 號返還房屋等案卷查閱無訛。基
    此，第三人甲○○既已自承伊係受僱於「撞球學苑」之股東
    李信孝、吳志強及丁○○，應認係屬民法第942 條受債務人
    指示而對執行標的有事實上管領力之占有輔助人，則依前揭
    說明，第三人甲○○應為本件執行名義之執行力效力所及之
    人，執行法院自對之有強制其遷出之權能。從而，本件異議
    人之異議，為有理由，應由本院將原裁定予以廢棄。
五、據上論結，本件聲明異議為有理由，爰依民事訴訟法第240
    條之4 第3 項、第95條、第78條，裁定如主文。
中    華    民    國    98    年    8     月    28    日
                  民事第一庭法  官  黃信滿
以上正本係照原本作成。
如對本裁定抗告，應於裁定送達後10日內向本院提出抗告狀，並
應繳納抗告裁判費新臺幣1,000 元。
中    華    民    國    98    年    8     月    31    日
                            書記官  林月蓉


司法院資訊處製作；財團法人民間司法改革基金會備份。
